【裁判字號】    97,易,2421
【裁判日期】    971231
【裁判案由】    傷害
【裁判全文】
臺灣臺中地方法院刑事判決              97年度易字第2421號
公  訴  人  臺灣臺中地方法院檢察署檢察官
被      告  丙○○
上列被告因傷害案件，經檢察官提起公訴（97年度偵字第1275號
），本院判決如下：
    主    文
丙○○共同傷害人之身體，處拘役伍拾日，如易科罰金，以新臺
幣壹仟元折算壹日。
    犯罪事實
一、丙○○與丁○○、戊○○及另外3位真實姓名、年籍不詳之
    成年男性友人，於96年8月3日深夜一同前往位在台中巿西屯
    區之銀櫃自助式KTV唱歌，後於翌日（即8月4日）上午5時30
    分許，前往台中市○○區○○路與福上巷口之「魯肉飯小吃
    攤」食用早餐，而與當時在該店內消費之甲○○為座位發生
    爭執，詎丙○○竟因而與上開真實身分不詳之成年男性友人
    3人基於普通傷害之共同犯意聯絡，於甲○○餐後坐上所騎
    乘之機車欲離去該小吃攤時，徒手圍毆甲○○，致其受有臉
    部之開放性傷口（3X0. 3CM）、臉、頭皮及頸之挫傷（眼除
    外）等傷害。
二、案經甲○○訴由台中巿警察局第六分局報請臺灣臺中地方法
    院檢察署檢察官偵查起訴。
    理    由
壹、證據能力部分：
    按被告以外之人於審判外之陳述，雖不符刑事訴訟法第159
    條之1至之4等4條之規定，而經當事人於審判程序同意作為
    證據，法院審酌該言詞陳述或書面陳述作成時之情況，認為
    適當者，亦得為證據。當事人於法院調查證據時，知有刑事
    訴訟法第159條第1項不得為證據之情形，而未於言詞辯論終
    結前聲明異議者，視為有前項之同意。此為刑事訴訟法第15
    9條之5所明定。查下列告訴人甲○○、證人乙○○於司法警
    察及檢察事務官調查中所為之陳述，與澄清綜合醫院中港院
    區診斷證明書及案發現場附近之監視器所翻拍之照片等證據
    ，除當事人已於本院審理時均同意作為證據外，復經本院審
    核各該言詞陳述及文書作成時之情況，並非違背法定程序所
    取得，因認皆有證據能力，先予敘明。
貳、實體部分：
  一、訊據被告丙○○雖不爭執與丁○○等人先於前揭時地至該
      自助式KTV唱歌，後在該處「魯肉飯小吃攤」食用早餐，
      並與告訴人甲○○為座位發生爭執，同行友人為此與告訴
      人發生肢體衝突，告訴人因而受有臉部之開放性傷口（3X
      0.3CM）、臉、頭皮及頸之挫傷（眼除外）等傷害；惟矢
      口否認前揭犯行，辯稱其當時僅為勸架而架開告訴人，絕
      無共同傷害告訴人云云。經查：
      (一)告訴人於司法警察及檢察事務官調查時指稱於前述時地
        遭包括被告在內之數人架住圍毆，致受有臉部之開放性
        傷口（3X0.3CM）、臉、頭皮及頸之挫傷（眼除外）等
        傷害，業據提出澄清綜合醫院中港院區診斷證明書1紙
        附卷為憑（見警卷第12頁），核屬相符。
      (二)又當時乃告訴人先到該處小吃攤坐在大桌上吃飯，後來
        包括被告在內之一行人才到，因後者人數較多，店方遂
        商請告訴人移位至攤後較小之桌位，告訴人讓桌後，邊
        吃邊說很熱，結帳後欲騎乘機車離去時，雙方發生爭執
        ，被告方面即有數人包圍告訴人加以毆打等情節，業經
        該小吃攤之店員乙○○於警詢及本院審理時到庭結證在
        卷（見偵查卷第28－29頁、本院卷第70－71頁）。核與
        告訴人及被告於警詢時所供述發生前開傷害之原因大致
        相符（見警卷第10頁、第2－3頁）。故告訴人係因座位
        所生爭執而遭人毆打，殆可認定。
      (三)再者，被告係與丁○○、戊○○及另外3位真實身分不
        詳之網友先於96年8月3日深夜至台中巿西屯區之銀櫃自
        助式KTV唱歌，再於翌日上午5時30分許前往上述小吃攤
        吃早餐等事實，業為丁○○、戊○○到庭結證在卷（見
        本院卷第62頁面－第69頁背面），並有警方從附近監視
        器所翻拍之照片1張附卷可佐（見偵查卷第30頁下方）
        ；且照片中編號1之人為丁○○、編號5為戊○○、編號
        4為被告、編號2、3、6等3人之真實身分不詳，但編號2
        、3之人均有出手毆打告訴人等情節，亦據丁○○、戊○○於本院審理時敘明在卷，可見告訴人言其遭數人圍
        毆等語，並非虛指。
      (四)而被告於檢察事務官調查時供述：告訴人坐上摩托車時
        ，上述照片中編號2之男子即上前徒手毆打告訴人1拳，
        告訴人叫囂，該名男子繼續毆打告訴人，他見狀即過去
        架住告訴人，想將雙方架開，告訴人繼續叫囂，編號2
        之男子又過去毆打告訴人，後來編號3之男子也過去毆
        打告訴人，他再將雙方架開1次等語（見偵查卷第21頁
        ），後於本院審理時再供述：他於檢察事務官詢問時是
        答覆他將告訴人架開，而非架住等語（見本院卷第91頁
        ）。被告上述行為之目的暫且不論，惟其言稱告訴人係
        於坐上摩托車欲離去時遭到攻擊乙節，與上開乙○○之
        證詞相符，其稱當時與告訴人間有肢體接觸部分，則與
        告訴人之基本指訴相符，顯均屬事實，而可採為證據，
        則被告有於雙方發生衝突時施力抑制告訴人之行為，已
        明確可認。惟告訴人既已跨坐上機車而欲離開現場，此
        時突遭攻擊，自不利於防衛或反擊，明顯居於劣勢，且
        編號3之男子也共同毆打告訴人，已得證有如前述，乃
        被告當時竟再使力壓制告訴人，此徵諸一般經驗法則，
        如何認係勸架之舉？雙方素昧平生，主動攻擊者為被告
        之友人，又有人數上之優勢，謂被告當時棄攻擊之一方
        不顧，而壓抑告訴人之舉意在勸架，豈合乎論理法則？
        本院因認告訴人前揭指訴當時遭包括被告在內之數人架
        住圍毆等情節，應為事實，至被告否認犯行之辯解，則
        非可採。
      (五)另證人丁○○並無參與圍毆告訴人，已為告訴人自始敘
        明在卷；又傷害行為發生時，戊○○正在附近便利商店
        購物而不在場乙節，則經傅、楊2人於本院審理時先後
        證述明確（見本院卷第63頁背面、第68頁），互核相符
        ，尚無瑕疵可指，應為事實。故告訴人於第3次警詢時
        指稱前開翻拍照片中編號2至6之男子5人共同將他架住
        圍毆等情節（見核退卷第7頁），恐非盡正確。換言之
        ，應係被告及編號2、3、6等其餘不詳身分之成年男子3
        人共同圍毆告訴人成傷。
      (六)證人丁○○、戊○○於本院審理時，雖均再證稱被告當
        時只有勸架，並未共同傷害告訴人云云。惟證人戊○○
        於衝突發生時並不在場，已調查有如前述，所稱被告只
        有勸架云云，即非客觀真實，致不足採。而丁○○此部
        分之證詞，由於本院勘驗警方從附近監視器所取得錄影
        畫面之結果（見本院卷第71頁背面），見丁○○與上述
        照片中編號2之男子狀甚親暱，可認非僅止於普通朋友
        之關係，丁○○卻不言明可供查悉該名男子真實身分之
        任何線索，而足見有維護之意，即難期上開有利於被告
        之證詞毫無私心自用，故本院未捨前開調查積極證據後
        之所得而轉為被告有利之認定。至證人乙○○於警詢時
        雖陳述上述照片中編號4、5之男子中有1人未動手（見
        偵查卷第29頁），然編號4之被告當時與告訴人間有肢
        體接觸、編號5之戊○○則不在場等事實，業如前述；
        且乙○○於本院為證時一再稱其見有人打架後，就跑回
        去找老闆娘打電話報警，對於上述情節已無法再事確認
        （見本院卷第69頁背面－71頁），故上開乙○○於警詢
        時所言者，也無從給予被告有利之判斷。
      (七)綜合上述，本件事證已明，被告與前開真實身分不詳之
        成年男性友人3名，因食用早餐時為座位之爭執而共同
        毆打告訴人成傷之犯行，已足可認定。
  二、核被告丙○○所為，係犯刑法第277條第1項之普通傷害罪
      。被告與前述真實身分不詳之3名成年男子間，具有犯意
      聯絡及行為分擔，為共同正犯。爰審酌被告與友人因輕微
      之糾紛即起意傷害他人，輕蔑法治，殊值非難，告訴人受
      有相當之損害，又尚無稍事賠償，態度更非可取，遂再參
      酌其素行、犯罪之方法、手段及否認犯行等一切有利、不
      利之情狀後，量處如主文所示之刑，並諭知如易科罰金之
      折算標準。至公訴人稱被告自始否認案情，拒不提出相關
      共犯之年籍以供調查，犯後態度不佳，應處以有期徒刑5
      月等語，固言之成理；然事經本院反覆考量告訴人身體所
      受危害有限，被告盲從縱有不是，究非挑起紛爭之主事者
      ，且現仍就學中，知錯能改，將來未可限量，並斟酌罪刑
      相當原則、比例原則等相關量刑時應予注意之事項後，認
      處如主文所示之刑應為已足，併予敘明。
據上論斷，應依刑事訴訟法第284條之1、第299條第1項前段，刑
法第28條、第277條第1項、第41條第1項前段，刑法施行法第1條
之1第1項、第2項前段，判決如主文。
中    華    民    國    97    年    12    月    31    日
                  刑事第十二庭  法  官  莊深淵
以上正本證明與原本無異。
如不服本判決應於收受判決後10日內向本院提出上訴書狀，並應
敘述具體理由；其未敘述上訴理由者，應於上訴期間屆滿後20日
內向本院補提理由書（均須按他造當事人之人數附繕本）「切勿
逕送上級法院」。
                                書記官  廖碩薇
中    華    民    國    97    年    12    月    31    日
附錄論罪科刑法條
中華民國刑法第277條（普通傷害罪）：
傷害人之身體或健康者，處3年以下有期徒刑、拘役或1千元以下
罰金。
犯前項之罪因而致人於死者，處無期徒刑或7年以上有期徒刑；
致重傷者，處3年以上10年以下有期徒刑。


司法院資訊處製作；財團法人民間司法改革基金會備份。
